【裁判字號】    97,交聲,237
【裁判日期】    971209
【裁判案由】    違反道路交通管理處罰條例聲明異議
【裁判全文】
臺灣苗栗地方法院交通事件裁定         97年度交聲字第237號
原處分機關  交通部公路總局新竹區監理所苗栗監理站
異  議  人
即受處分人  甲○○
上列異議人即受處分人因違反道路交通管理處罰條例案件，對於
交通部公部總局新竹區監理所苗栗監理站於民國97年11月19日所
為之竹監苗字第裁54-F00000000號處分（原舉發案號：苗縣警交
字第F00000000 號）、第裁54-F00000000號處分（原舉發案號：
苗縣警交字第F00000000 號），聲明異議，本院裁定如下：
 主  文
異議均駁回。
    理  由
一、按汽車駕駛人領有機器腳踏車駕駛執照，駕駛小型車者，處
    新臺幣6,000 元以上12,000元以下罰鍰，並當場禁止其駕駛
    ；又汽車駕駛人駕駛執照逾有效期間仍駕車者，處新臺幣1,
    800 元以上3,600 元以下罰鍰，並禁止其駕駛，道路交通管
    理處罰條例第21條第1 項第2 款及第22條第1 項第7 款分別
    定有明文。
二、原處分意旨略以：受處分人即異議人甲○○於民國97年11月
    13日9 時15分許，駕駛車牌號碼MA-5147 號自用小貨車，行
    經苗栗縣南庄鄉田美村田美2 號前為苗栗縣警察局交通警察
    隊警員舉發「駕照業經註銷仍行駛公路」違規；復於97年11
    月16日7 時50分許，駕駛車牌號碼SQ-9042 號自用小貨車，
    行經苗栗縣頭份鎮○○路、正興路為苗栗縣警察局頭份分局
    頭份派出所警員舉發「駕照經註銷仍駕駛小型車」違規；嗣
    異議人於舉發通知單所載期限內到案申訴，經原處分機關調
    查後，仍認異議人有上開違規行為明確，乃依道路交通管理
    處罰條例第21條第1 項第2 款及第22條第1 項第7 款暨違反
    道路交通管理事件統一裁罰基準及處理細則第41第4 項規定
    ，於97年11月19日分別以竹監苗字第54-F00000000號及第54
    -F00000000號裁決書各裁處異議人罰鍰新臺幣7,800 元（領
    有機器腳踏車執照駕駛小型車6,000 元、駕駛執照逾有效期
    間仍駕車1,800 元），原處分並無不法等語。
三、異議意旨略以：異議人並未收到監理站駕照註銷裁決書，在
    不明清況下，最近接二連三，為警察攔檢開了三張無照駕駛
    罰單，心有不服，為此向法院提出異議，請求撤銷原處分等
    語。
四、經查：
（一）首先，汽車所有人名稱、住所等如有變更，應向公路監理
      機關辦理登記，為道路交通安全規則第23條第1 項所明定
      ，且基於便民原則，因應社會現況，交通部公路局另訂定
      公路監理電腦系統車輛車籍及駕駛人駕籍增設「通信地址
      」欄位作業注意事項，依該注意事項第1 條、第2 條、第
      5 條、第6 條規定，因應車主、駕駛人之需要，准予車主
      、駕駛人於公路監理電腦系統車籍及駕籍檔中增列通信地
      址，以利公路監理機關各項通知單之寄達。是異議人縱因
      未居住於戶籍地址而未受通知，惟其既未向公路監理機關
      申請增列通信地址亦未變更其車籍登記，致未能收受上開
      舉發通知單，應屬可歸責於己之事由，故其因此所生之不
      利益，本應由其自行承擔。
（二）其次，按處理違反道路交通管理事件，有關文書送達之程
      序，準用行政程序法送達之規定，此為違反道路交通管理
      事件統一裁罰基準及處理細則第5 條所明文規定。而送達
      ，除法規另有規定外，由行政機關依職權為之；送達由行
      政機關自行或交由郵政機關送達；由郵政機關送達者，以
      一般郵遞方式為之，但文書內容對人民權利義務有重大影
      響者應為掛號，行政程序法第67條、第68條第1 項、第3
      項分別定有明文。再者，「送達，於應受送達人之住居所
      、事務所或營業所為之，但在行政機關辦公處所或他處會
      晤應受送達人時，得於會晤處所為之」、「於應送達處所
      不獲會晤應受送達人時，得將文書付與有辨別事理能力之
      同居人、受僱人或應送達處所之接收郵件人員」、「送達
      不能依前二條規定為之者，得將文書寄存送達地之地方自
      治或警察機關，並作送達通知書兩份，一份黏貼於應受送
      達人住居所、事務所、營業所或其就業處所門首，另一份
      交由鄰居轉交或置於該送達處所信箱或其他適當位置，以
      為送達。前項情形，由郵政機關為送達者，得將文書寄存
      於送達地之郵政機關」，行政程序法第72條第1 項、第73
      條第1 項、第74條第1 項、第2 項亦分別定有明文。而依
      前開規定所為之寄存送達，無論應受送達人實際上於何時
      受領文書，均以寄存之日，視為收受送達之日，而發生送
      達之效力（法務部93年4 月13日法律字第0930014628號函
      釋參照）。
（三）異議人曾於94年12月31日22時38分許，駕駛車牌號碼3U-0
      002 號自用小客車，在臺中市○○○路630 號前，因駕車
      行經有燈光號誌管制之交岔路口闖紅燈違規，經警當場開
      單舉發，並由異議人簽名收受無誤。嗣原處分機關於95年
      3 月2 日以竹監苗字第裁54-JC0000000號裁決書裁處異議
      人罰鍰5,400 元，逾期不繳納罰鍰時之處理：（一）自95
      年4 月2 日起易處吊扣駕駛執照3 個月，並限於95年4 月
      16日前繳送。（二）95年4 月16日前未繳送駕駛執照者，
      自95年4 月17日起易處吊銷，並逕行註銷駕駛執照。（三
      ）駕駛執照吊（註）銷後，自95年4 月17日起1 年內不得
      重新考領駕駛執照，有南投縣政府警察局舉發違反道路交
      通管理事件通知單、裁決書各1 份在卷足憑。而異議人於
      上開違規時間即94年12月31日，係設籍於南投縣南投市○
      ○里○ 鄰○○街292 號，此有異議人遷徙紀錄資料查詢結
      果1 份附卷可參，是原處分機關依前揭規定向上開地址送
      達裁決書，並無違誤。又前揭裁決書經原處分機關於95年
      3 月8 日寄至異議人之上開戶籍地址，因未獲會晤應受送
      達人，即於同日寄存於南投郵局，依法已完成寄存送達等
      情，有交通部公路總局新竹區監理所苗栗監理站送達證書
      1 份附卷可資佐證。從而，上開裁決書既經寄存於送達地
      之郵政機關，依行政程序法第74條第2 項規定，即生送達
      之效力，是異議人辯稱未收到該裁決書，以致不知駕照被
      註銷云云，難認可採。
（四）再者，異議人未於95年4 月16日前繳送易處吊扣之駕駛執
      照，故於95年4 月17日起易處吊銷，並遭監理機關逕行註
      銷汽車駕駛執照，1 年內不得再行考領乙節，此有公路監
      理電子閘門證號查詢汽車駕駛人資料1 份附卷可憑，而該
      裁決書業經合法送達，已如前述，據此，足認異議人持有
      之普通小型車駕駛執照自95年4 月17日起即已遭註銷。而
      其所持有之普通重型機車駕駛執照有效日為83年6 月21日
      ，亦有機車駕駛人螢幕列印報表1 份在卷可稽。詎料異議
      人在小客車駕駛執照遭註銷後仍持逾期之普通重型機車駕
      駛執照駕駛小客車行駛公路，且分別於97年11月13日及97
      年11月16日為警查獲，有苗栗縣警察局苗縣警交字第F000
      00000號及第F00000000舉發違反道路交通管理事件通知單
      在卷可佐，是異議人使用註銷之駕駛執照駕車之違規事實
      堪予認定。
五、綜上所述，本件異議人既有前揭領有機器腳踏車駕駛執照駕
    駛小型車及駕駛執照逾有效期間仍駕車之違規行為，原處分
    機關依道路交通管理處罰條例第21條第1 項第2 款、第22條
    第1 項第7 款之規定及違反道路交通管理事件統一裁罰基準
    表，分別以竹監苗字第54-F00000000號及第54-F00000000號
    裁決書各裁處異議人罰鍰新臺幣7,800 元（領有機器腳踏車
    執照駕駛小型車6,000 元、駕駛執照逾有效期間仍駕車1,80
    0 元），核無違法或不當之情事，聲明異議意旨僅執前詞，
    任意指摘原處分，並無理由，應予駁回。
六、據上論斷，應依道路交通管理處罰條例第87條第2 項，道路
    交通案件處理辦法第19條，裁定如主文。
中    華    民    國    97    年    12    月    9     日
                  交通法庭  法  官  林 卉 聆
以上正本證明與原本無異。
如不服本裁定，應於裁定送達後5 日內向本院提出抗告狀。
                            書記官  楊 慧 萍
中    華    民    國    97    年    12    月    9     日


司法院資訊處製作；財團法人民間司法改革基金會備份。
